臺灣高等法院高雄分院刑事判決　　　　94年度上重訴字第13號
上　訴　人
即　被　告　甲○○
選任辯護人　吳建勛律師
選任辯護人　黃蘭英律師
選任辯護人　張清雄律師
上　訴　人
即　被　告　乙○○
選任辯護人　侯勝昌律師
選任辯護人　陳正男律師
選任辯護人　陳裕文律師
上列上訴人等因違反毒品危害防制條例等案件，不服臺灣高雄地
方法院93年度重訴字第119 號中華民國94年6 月3 日第一審判決
（起訴案號：臺灣高雄地方法院檢察署93年度偵字第22355 號、
22731 號、22560 號、22975 號），提起上訴，本院判決如下：
    主  文
原判決關於部分甲○○、乙○○部分均撤銷。
乙○○共同運輸第二級毒品，處有期徒刑柒年貳月，褫奪公權伍
年。扣案之如附表一所示之物，均沒收銷燬之。扣案如附表二所
示之物，均沒收。運輸毒品所得新臺幣肆拾伍萬元沒收，如全部
或一部不能沒收時，以其財產抵償之。又共同運輸第一級毒品，
處有期徒刑柒年陸月，褫奪公權捌年。扣案如附表三所示之物，
均沒收銷燬之。扣案如附表四所示之物，均沒收。應執行有期徒
刑拾肆年，褫奪公權捌年。扣案如附表一、三所示之物，均沒收
銷燬之。扣案如附表二、四所示之物，均沒收。運輸毒品所得新
臺幣肆拾伍萬元沒收，如全部或一部不能沒收時，以其財產抵償
之。
甲○○共同運輸第二級毒品，處有期徒刑玖年，褫奪公權陸年。
扣案之如附表一所示之物，均沒收銷燬之。扣案如附表二所示之
物，均沒收。又共同運輸第一級毒品，處無期徒刑，褫奪公權終
身。扣案如附表三所示之物，均沒收銷燬之。扣案如附表四所示
之物，均沒收。應執行無期徒刑，褫奪公權終身。扣案如附表一
、三所示之物，均沒收銷燬之。扣案如附表二、四所示之物，均
沒收。
    事  實
一、乙○○於民國93年9 月底某日，在大陸廈門地區由乙○○經
    營之「鑫發傢俱工廠」內，受姓名、年籍不詳綽號「阿草」
    之成年男子之託，出價新台幣（下同）45萬元之代價，委由
    乙○○將第二級毒品甲基安非他命（起訴書誤載為安非他命
    ）夾藏在「鑫發傢具工廠」出售之大板桌內，再以貨櫃運送
    之方式，將第二級毒品甲基安非他命自大陸地區走私、運輸
    進入臺灣地區，再由「阿草」聯絡甲○○在臺灣地區取貨，
    而「阿草」之下屬即姓名、年籍不詳綽號「阿源」之成年男
    子並同時告知乙○○可由丙○○（業經判決確定）在臺灣負
    責載運該批貨物，上開謀議既定後，「阿草」即在大陸交付
    新台幣25萬元予乙○○，再由甲○○於93年10月21日匯款20
    萬元入不知情之乙○○之妻妹郭淑琴所有之台南區中小企業
    銀行帳戶中，作為支付乙○○運輸毒品之代價。乙○○、丙○○、甲○○三人均明知甲基安非他命業經我國公告列為毒
    品危害防制條例第2 條第2 項之第二級毒品，且經行政院依
    懲治走私條例規定公告列為管制進口之物品，竟分別與「阿
    草」、「阿源」、「小張」（均另案由檢察官偵辦中）共同
    基於運輸第二級毒品甲基甲基安非他命及私運管制物品進口
    之犯意聯絡，由大陸地區之「阿草」、「阿源」、「小張」
    之成年男子，於93年10月間某日，將第二級毒品甲基甲基安
    非他命10包（毛重10,087.08 公克，驗後總淨重9,993.52公
    克），覆以外包裝袋後，將之夾藏置放於乙○○所有之編號
    WX－06、WX－08及WX－10之木雕桌面傢俱內，連同其餘木刻
    佛像、法器、案桌等25件物品，均裝置於「萬海航運股份有
    限公司」（下稱萬航海運公司）所有編號WHLU/0000000號貨
    櫃內，再由不知情之陳淑貞以臺灣地區「進億電氣有限公司
    」（下稱進億公司）欲進口寺廟佛像及其相關物品名義，將
    上開貨櫃1 只申報進口入台，並委由亦不知情之「龍顯報關
    行」承辦人員代為辦理報關進口業務。上開貨櫃於93年10月
    27日，自大陸地區廈門由萬航海運公司所屬之「齊春號」裝
    載起運，於同年11月2 日運抵臺灣地區高雄港碼頭卸櫃後，
    旋由不知情之某貨運公司將上開貨櫃轉運至由「大進國際企
    業有限公司」（下稱大進公司）經營位在桃園縣龜山鄉之「
    日煌倉儲」拆櫃卸貨，「大進公司」於93年11月2 日通知乙○○上開貨櫃已到，乙○○得知後，隨即以其所有之門號00
    00000000行動電話，聯絡丙○○所有之門號0000000000行動
    電話，並表示以總價2 萬元之代價，囑由丙○○僱用不知情
    之貨車司機李運昇於93年11月3 日上午11時許，至桃園縣龜
    山鄉之「日煌倉儲」載運上開藏有第二級毒品甲基安非他命
    之木雕桌面傢俱至台南縣新化鎮國道三號交流道下後，再等
    待乙○○電話指示。丙○○復於同日（11月2 日）下午1 時
    23分以行動電話號碼0000000000號聯絡大陸地區之「阿源」
    ，告以上開木雕桌面傢俱已到達「日煌倉儲」，並與乙○○
    約定載貨時間、地點等語。嗣於93年11月3 日，丙○○即搭
    乘李運昇所駕駛之車牌號碼A9－431 號營業小貨車，共同前
    往「日煌倉儲」載運該上述木雕桌面傢俱，並依約定由國道
    三號公路南下，而乙○○亦於同日下午1 時許，為逃避查緝
    ，以電話向不知情之許文進佯稱其駕駛之車輛故障，並囑許
    文進至中山高速公路楊梅交流道搭載乙○○，許文進即依乙○○之指示駕駛其所有之車牌號碼2330-DW 自小客車前往上
    開處所搭載乙○○，並跟隨在李運昇駕駛之上開自小客車後
    面，途中二車於同日某時許，在國道三號高速公路清水休息
    站停留，乙○○則交付2 萬元予丙○○，丙○○旋轉交8 千
    元運費予李運昇，其等自清水休息站出發後，乙○○先後於
    下午1 時59分及下午3 時9 分，以門號0000000000行動電話
    聯絡甲○○所使用（非其所有）之門號0000000000行動電話
    ，共同討論上開木雕桌面傢俱運送過程及交貨地點事宜。嗣
    於93年11月3 日下午3 時13分許，經行政院海岸巡防署南部
    地區巡防局高雄市機動查緝隊（下稱高雄市機動查緝隊）、
    高雄縣及桃園縣機動查緝隊、岸巡五總隊、高雄縣政府警察
    局刑警隊，在國道三號善化收費攔截李運昇駕駛之上開營業
    小貨車，並經李運昇同意，由李運昇駕駛上開營業小貨車至
    位在高雄市○○路89巷2 號之「高雄市機動查緝隊」廣場。
    另上開查緝單位亦於同日下午3 時25分許，在台南縣新化鎮
    ○道三號交流道下之某「中油加油站」前，出示檢察官核發
    之拘票拘提乙○○，並將乙○○帶往「高雄市機動查緝隊」
    ，於同日下午16時10分許，會同乙○○、丙○○等人，在「
    高雄市機動查緝隊」廣場前，依法院所核發之搜索票，搜索
    李運昇上開營業小貨車及車上之25件木雕傢俱，並當場在編
    號WX－06、WX－08及WX－10之木雕桌面傢俱內，查獲上述第
    二級毒品甲基甲基安非他命共10包。
二、乙○○、甲○○均明知海洛因係毒品危害防制條例第2 條第
    2 項第1 款所稱之第一級毒品，且經行政院依懲治走私條例
    規定公告列為管制進口之物品，竟分別與「阿草」、「阿源
    」及「阿龍」共同基於運輸第一級毒品海洛因及私運管制物
    品進口之犯意聯絡，約定由「阿草」之人於事成後，支付乙○○78萬元之代價，委由乙○○以上開運輸、走私方式運輸
    第一級毒品海洛因入台，謀議既定後，先由大陸地區之「阿
    草」、「阿源」及「阿龍」等人，於93年10月底，將第一級
    毒品海洛因6 包（淨重1,961.9 公克，空包裝重86.52 公克
    ），以黃色塑膠袋包裝後，將之夾藏置放於乙○○所有之編
    號WX－13、WX－16號之木雕桌面傢俱內，連同其餘木刻佛像
    、茶盤、石雕香爐等40件物品裝填於萬航海運公司所有之編
    號WHLU/0000000號貨櫃內，再透過不知情之陳淑貞委託亦不
    知情之「龍顯報關行」承辦人員，以臺灣地區「進億公司」
    欲進口寺廟佛像及其相關物品名義，將上開貨櫃1 只申報進
    口入台及辦理相關報關業務。上開貨櫃於93年11月5 日，自
    大陸地區廈門由萬海航運公司所屬之「齊春號」起運，經由
    香港，於同年月8 日運抵高雄港第63號碼頭後，即由不知情
    之某貨運公司，將上開貨櫃轉運至由「大進公司」經營位在
    高雄市小港區之「林亞倉儲」。嗣因乙○○被查獲後，在有
    犯罪偵查權限公務務員知悉該批走走私海洛因犯罪行為前，
    即向承辦警察自首犯運輸海洛因罪，並接受裁判。因而於93
    年11月8 日下午5 時許，為警察人員及海岸查緝隊人員會同
    乙○○、陳淑貞，在「林亞倉儲」內將上開貨櫃開櫃查獲，
    並在編號WX－13、WX－16號之木雕桌面傢具內查獲上述第一
    級毒品海洛因6 包。另經警循線於93年11月8 日中午12時許
    ，拘提甲○○到案。
三、案經海岸巡防署高雄市機動查緝隊、高雄縣政府警察局移送
    臺灣高雄地方法院檢察署檢察官偵查起訴。
    理  由
一、上訴人即被告乙○○坦承自大陸地區運輸第二級毒品甲基安
    非他命進入台灣地區之事實，上訴人即被告甲○○承認上開
    第二級毒品甲基安非他命、第一級毒品海洛因係欲交付給伊
    等情，惟被告乙○○否認有何共同運輸第一級毒品海洛因犯
    行，被告被告甲○○否認有何共同運輸第一、二級毒品之犯
    行，被告乙○○辯稱：我沒有參與運輸第一級毒品海洛因，
    如果我有參加，我就不會說出來；被告甲○○則辯稱：我在
    大陸向「阿源」、「阿草」購買海洛因及甲基安非他命，等
    他們委託乙○○進口入台灣後，我才向乙○○取貨，我沒有
    參與運輸行為云云。經查：
  (一)證據能力之認定：
  1.證人即同案被告丙○○在偵查中的陳述，係出於自由意識，
    且已經具結，並無顯不可信之特別情況，且於原審審理已經
    被告乙○○及甲○○詰問，其在偵查中的陳述自有證據能力
    。
  2.證人陳淑貞、許文進及李運昇在警詢中陳述，已經檢察官、
    被告及其選任辯護人同意具有證據能力，依刑事訴訟法第
    159 條之5 第1 項規定自有證能力。
  (二)關於運輸第二級毒品甲基安非他命部分：
  1.萬海航運公司所有之編號WHLU/0000000號貨櫃，係裝載不知
    情之陳淑貞在大陸地區所購得佛教、法器等物（以進億公司
    名義進口），欲運回台灣，並於93年10月27日，在大陸地區
    廈門裝櫃時，遭人將藏有上述第二級毒品甲基安非他命10包
    之編號WX－06、WX－08、WX－10之木雕桌面等傢俱藏放在內
    ，再由萬海航運公司所屬之「齊春號」貨輪，於93年10月27
    日，在大陸地區廈門載運上述貨櫃啟程後經由香港，於同年
    11月2 日抵達高雄港碼頭卸櫃後，即由不知情之某貨運公司
    人員將上開貨櫃轉運至由「日煌倉儲」拆櫃卸貨，再由同案
    被告丙○○及不知情之李運昇共同以車牌號碼A9－431 號營
    業小貨車，將其內藏有第二級毒品甲基安非他命10包之上述
    木雕桌面傢俱，欲運至台南縣新化鎮交給被告甲○○，而於
    93年11月3 日下午3 時13分許，運至國道3 號高速公路善化
    收費站時，為警攔截查獲之事實，業據被告乙○○、甲○○
    （見本院卷第79至80頁、第176 頁）及同案被告丙○○所自
    承，並經證人李運昇、許文進、陳淑貞分別在警詢中陳述明
    確（見警卷(一)第25至27頁、第28至29頁、第32至33頁），並
    有財政部高雄關稅局94年1 月21日高普興字第0941000703號
    函暨所附之進口報單可憑（見一審卷第135 頁及第152 頁至
    201 頁）及萬海航運公司94年8 月10日萬海94（高業）字第
    017 號函可參（見本院卷111 頁、115 頁）。又警察於上開
    貨車內之上述木雕桌面傢俱內，查獲之結晶體10包確係第二
    級毒品甲基安非他命等情，有查獲之現場相片（見警卷(一)第
    37至42頁）及內政部警政署刑事警察局94年2 月3 日刑鑑字
    第0930227452號鑑定書可參（見一審卷第226 頁）。
  2.被告乙○○於警詢時供稱：「查扣的第二級毒品甲基安非他
    命10包是我朋友綽號『阿草』從大陸以貨櫃託運方式寄來台
    灣給我的，並要我將甲基安非他命交給台南縣新化鎮綽號『
    阿俊』（即被告甲○○）的男子」（見警卷(一)第7 頁）、「
    在93年10月初，綽號『阿草』之男子到我大陸廈門鑫發傢俱
    工廠購買10套大板桌，要我幫忙夾帶貨品，綽號『阿草』將
    貨品夾帶完成後，將包裝編號及告訴我夾帶物品為第二級毒
    品甲基安非他命10公斤，共分成10包，再用我申報之貨櫃從
    大陸走私來台，綽號『阿草』會聯絡綽號『阿俊』之男子來
    取貨，但尚未完成交易時，即遭警方查獲到案」、「替『阿
    草』運輸第二級毒品甲基安非他命的代價為交易新台幣45萬
    元」（見警卷(一)第8 頁）。又門號0000000000號行動電話係
    被告乙○○所使用，業經被告乙○○承認在卷（見警卷第7
    頁），而經檢察官依法對該門號核發通訊監察書（見警卷(一)
    第12、13頁，監察期間自93年10月8 日起至同年11月5 日止
    ），發現被告乙○○於93年10月21日13時51分、14時27分、
    10月26日15時17分，以其所使用之上述行動電話與大陸地區
    綽號「小張」有如下之對話：「A （即被告乙○○）：小張
    ，我明天早上會過去，桌子還有多少？B （大陸小張）：8
    個。A ：板桌幾個？B ：1 張。A ：餐桌？B ：8 張。A ：
    工廠趕的出來嗎？B ：可以。A ：煮中藥的冰糖呢？B ：可
    以。A ：好了嗎？B ：有。A 號碼呢？件數號碼？B ：6 、
    8 、10」，有監聽譯文可參（見警卷(一)第12頁），而其所稱
    之「A 號碼呢？件數號碼？B ：6 、8 、10」，確與本件藏
    有第二級毒品甲基安非他命之木雕桌面傢俱之「WX－06、WX
    －08、WX－10」編號相符。
  3.被告乙○○因同案被告丙○○為其運送第二級毒品甲基安非
    他命，而給付予同案被告丙○○2 萬元一情，業據被告乙○○於警詢中供稱：「丙○○幫我運輸扣案之甲基安非他命（
    由桃園縣龜山鄉至台南縣新化鎮），我給他新台幣2 萬元」
    （見警卷(二)第18頁）及於原審供稱：「我給丙○○運費2 萬
    元」等語（見一審卷第309 頁）；同案對照被告丙○○於偵
    查中具結供稱：我有幫被告乙○○運扣案的甲基安非他命，
    我是被錢逼的，因為我太太是人陸人士，健保沒下來，而她
    快要生了，沒錢所以才會運輸毒品等語（見93偵22355 號卷
    第7 、8 頁），足見同案被告丙○○確有參與運輸第二級毒
    品甲基安非他命犯行。
  4.被告甲○○對於扣案的甲基安非他命係欲運交其收受一事已
    自白在卷（見本院卷第77頁、第177 頁），其雖稱辯稱：係
    向「阿草」買來轉售，並未參與運輸行為等語。惟：
  本件依其所述，係以430 萬元的價格向「阿草」販入扣案之
    甲基安非他命，但至查獲時，其並未支付任何對價給「阿草
    」，業經其陳明在卷（見本院卷第177 至178 頁）；本院審
    酌毒品之買賣為政府極力查緝事項，且本件甲基安非他命係
    由大陸地區運輸來台，其在運輸過程中遭查獲風險性極高，
    如果本件僅是單純之買賣，在走私、運輸毒品之人目的即在
    於從中獲取不法利益前提下，衡情在大陸地區之「阿草」等
    人豈有在未取得任何款項情形下，即貿然自大陸地區將數量
    高達約10公斤之多之甲基安非他命運輸來台，並等被告甲○○取得甲基安非他命後再後付款之理。又被告乙○○也供稱
    ：甲○○有匯20萬元報酬給我」（見一審卷(二)第35頁），如
    非其參與運輸行為，何須支付乙○○運輸報酬。
  被告甲○○於原審時供稱：我在大陸向「阿草」、「阿源」
    討論要購買海洛因及甲基安非他命，當時乙○○也在場，我
    知道他們會委託乙○○進口，等他們委託乙○○運輸過來後
    ，我才要向乙○○取貨，而扣案之甲基安非他命及海洛因確
    實都是我向「阿源」、「阿草」買的等語（見一審卷第96頁
    ），其所述係向「阿草」等人購買毒品部分，雖非事實，但
    可見其就本件因基安非命係自大陸地區走私、運輸至臺灣已
    經知悉。再被告乙○○於運輸第二級毒品甲基安非他命之過
    程中，先後於93年11月3 日上午10時29分許、下午1 時59分
    及下午3 時9 分，以行動電話號碼0000000000號聯絡甲○○
    所使用之行動電話0000000000號，雙方通聯內容略以：被告
    乙○○告知被告甲○○其等已於該日上午11時許出發，約過
    3 、4 小時後，到達台南縣新化鎮，其間被告甲○○於被告
    乙○○到達南投時，再度以電話詢問所在位置，最後相約與
    20分鐘後，在加油站見面等情（見警卷(二)第25頁），有監聽
    譯文及高雄地檢署雄檢楠水字第聲監續943 號通訊監察書各
    1 份在卷可憑（見警卷(二)第27頁），可認被告甲○○對被告
    乙○○、同案被告丙○○自桃園運輸第二級毒品甲基安非他
    命行經國道三號高速公路至台南縣新化鎮之事實均清楚知悉
    ，並持續掌握該運送毒品之確切時間、地點，雙方間具有共
    同運輸之犯意聯絡甚明，被告甲○○辯稱係購買，未參與運
    毒過程云云，不足採信。
  5.被告乙○○雖稱運輸本件第二級毒品甲基安非他命所得為20
    萬元，惟其在原審審理中供稱：本次運毒代價45萬元，其中
    20萬元，甲○○已經匯到我太太的妹妹郭淑琴的帳戶，另外
    ，25萬元我已經在大陸向「阿草」拿到了（見一審卷第35頁
    ），可見其已取得報酬45萬元。
  6.綜上所述，本件應係由被告乙○○、甲○○等人共同自大陸
    地區運輸扣案之甲基安非他命來台可以認定。
  (三)關於運輸第一級毒品海洛因部分：
  1.萬海航運公司所有之編號WHLU/0000000號貨櫃，係裝載不知
    情之陳淑貞在大陸地區所購得佛教、法器等物（以進億公司
    名義進口），欲運回台灣，並於93年11月3 日，在大陸地區
    廈門裝櫃時，遭人將將其內裝運藏有第一級毒品海洛因6 包
    之木雕桌面傢俱（編號WX－13、WX－16）藏置在內，利用不
    知情之萬海航運公司所屬之「齊春號」貨輪，於93年11月3
    日，自大陸地區廈門啟程後經由香港，於同年11月8 日抵達
    高雄港碼頭之事實，為證人陳淑貞在警詢中陳述明確（見警
    卷(二)第51至52頁），復有財政部高雄關稅局上開函文暨所附
    之進口報單（見一審卷第135 頁至151 頁）及法務部調查局
    93年12月28日之調科壹字第220018671 號鑑定通知書（見一
    審卷第133 頁）及萬海航運股份有限公司94年8 月10日萬海
    94（高業）字第017 號函可參（見本院卷111 頁、116 頁）
    。
  2.被告乙○○於警詢及審理時供稱：我於93年11月8 日帶同警
    察查獲的第一級毒品海洛因，該批海洛因如未被查獲，應是
    我去提領，再轉交給甲○○。該批第一級毒品洛因是「阿草
    」走私來台，要我交給甲○○。我運輸的對價是每塊13萬元
    ，本件如果走私成功，我可得78萬元（見警卷(二)第20至21頁
    、本院卷第181 頁），並於原審供稱：「我向阿草拿錢時，
    阿草對我說的，他說有一批海洛因要過來，要以相同的方法
    運輸回台灣，... 這批海洛因會在我們甲基安非他命後的一
    週後過來」等語（見一審卷第36頁），足認被告乙○○早已
    知悉「阿草」委託其運輸之物，為第一級毒品海洛因，其嗣
    後於本院改稱不確定該批貨物為海洛因云云，不足採信。
  3.檢察官依法對門號0000000000號行動電話核發通訊監察書（
    見警卷(二)第45頁，監察期間自93年10月25日起至同年11月23
    日止），可見該門號於93年4 日11時21分，甲○○與大陸之
    「阿源」有所聯絡，在電話中「阿源」告知被告甲○○如下
    內容：後面這趟也曝光，要找一家不認識的貨運行去龜山拖
    貨櫃，去拖貨櫃時要繳運費及報「龔先生」（即乙○○），
    及於領得貨櫃後找到塊空地放置等語（見警卷(二)第38至44頁
    ），而被告甲○○對於上述行動電話係由其使用，且其與「
    阿源」之談話內容，即係討論變更海洛因由甲○○取貨並不
    爭執（見一審卷第110 頁），是由上述通話內容可知被告甲○○可與「阿源」直接聯絡，並且於被告乙○○被查獲後，
    仍與「阿源」討論如何領取上述裝有海洛因之貨櫃及善後事
    宜，如果其僅係單純向「阿源」購買海洛因，並且價金尚未
    交付，何須在被告乙○○被逮捕後，仍與「阿源」聯絡，討
    論如何處理上述海洛因?
  4.綜上所述，被告2 人此部分所辯不足採信，其2 人有走私、
    運輸第一級毒品海洛因可以認定。又被告乙○○雖稱：在93
    年11月4 日偵查中檢察官有同意其適用證人保護法等語，惟
    經本院勘驗當日錄音帶，並無其所述情形，有勘驗筆錄可參
    （見本院卷第128 頁），且向承辦檢察函查結果，也無被告
    所稱情形，有臺灣高雄地方法院檢察署94年8 月17日函文可
    參（見本院卷第124頁），自難認其證人保護法之適用。
二、論罪科刑部分：
  (一)毒品之運輸，只要已有毒品之認識，不問出於為自己或他人
    而運送，亦不分由國外輸入國內，或國內輸出國外，即在國
    內二區域間具有輸出或輸入作用之運送者，均屬之。又海洛
    因、甲基安非他命分別屬於毒品危害防制條例第2 條第2 項
    所列之第一、二級毒品，且經行政院依懲治走私條例第2 條
    第4 項所公告之「懲治走私條例公告管制物品項目及其數額
    」列為甲項之(四)管制進出口物品。又自大陸地區私運物品進
    入台灣地區，或自台灣地區私運物品前往大陸地區者，以私
    運物品進口、出口論。是核被告乙○○、甲○○就事實一部
    分，將第二級毒品甲基甲基安非他命自大陸地區運進我國國
    境，係犯毒品危害防制條例第4 條第2 項之運輸第二級毒品
    罪及懲治走私條例第2 條第1 項之私運管制物品進口罪。被
    告乙○○、甲○○及同案被告丙○○、與「阿草」、「阿源
    」、「小張」間，就上開犯行，有犯意之聯絡及行為之分擔
    ，為共同正犯。又被告乙○○、甲○○係以一行為而同時觸
    犯上開二罪，為想像競合犯，均依刑法第55條規定，從一重
    論以運輸第二級毒品罪。被告乙○○、甲○○共同非法持有
    第二級毒品甲基甲基安非他命之低度行為為運輸毒品之高度
    行為吸收，不另論罪。
  (二)核被告乙○○、甲○○就事實二部分，將第一級毒品海洛因
    自大陸地區運進我國國境，係犯毒品危害防制條例第4 條第
    1 項之運輸第一級毒品罪及懲治走私條例第2 條第1 項之私
    運管制物品進口罪。被告乙○○、甲○○與「阿草」、「阿
    源」間，就上開犯行，分別有犯意之聯絡及行為之分擔，為
    共同正犯。又被告乙○○、甲○○係以一行為而同時觸犯上
    開二罪，為想像競合犯，均依刑法第55條規定，從一重論以
    運輸第一級毒品罪。被告乙○○、甲○○共同非法持有第一
    級毒品海洛因之低度行為為運輸毒品之高度行為吸收，不另
    論罪。
  (三)被告乙○○、甲○○利用不知情之陳淑貞、龍顯報關行人員
    、萬海航運公司人員、某貨運公司司機及李運昇等，分別完
    成完成走私、運輸甲基甲基安非他命及海洛因行為，係屬間
    接正犯。被告被告乙○○、甲○○所犯運輸第一、二級毒品
    罪，犯意各別、行為互殊，應分論併罰。
  (四)被告乙○○就犯罪事實二部分，係於93年11月4 日警詢時在
    有偵查犯罪之公務員知悉犯罪前，主動向製作筆錄之警察自
    首犯罪（見警卷(二)第8 頁），警察並依被告乙○○供述內容
    ，經詢問證人陳淑貞，依其所稱：「我前來了解，並獲知嫌
    犯已將毒品海洛因放在我下禮拜的貨櫃內，如果真像嫌犯所
    述，我願意配合將該貨櫃號碼提供給專案小組查緝」等語（
    見警卷(一)第34頁），而於93年11月8 日依證人陳淑貞提供之
    貨櫃號碼、裝箱清單查獲如事實二所述之第一級毒品海洛因
    等情，業據證人侯安泰於原審審理時具結證述明確（見一審
    卷第295 頁），足認被告乙○○就運輸第一級毒品海洛因罪
    部分，係於被發覺前，主動向警察自首犯行而接受裁判，而
    符合自首之要件，應依刑法第62條前段，減輕其此部分法定
    刑。
  (五)按毒品危害防制條例第17條規定：犯第4 條第1 項之罪，供
    出毒品來源，因而破獲者，得減輕其刑，其立法意旨重在鼓
    勵具體供出其上游販毒者，俾資追查該毒梟前手及其上游毒
    品，以杜絕毒品之蔓延與氾濫為目的。倘未因其自白進而查
    獲毒梟前手或其上游毒品者，自不得執此邀本條規定之寬減
    （最高法院92年台上字第2897號判決參照）。本案被告乙○○於經警查獲運輸第二級毒品甲基甲基安非他命後，雖依被
    告乙○○之供述而查獲第一級毒品海洛因，但警察僅依被告
    乙○○之供述查獲同案被告甲○○，被告甲○○與被告乙○○係共犯關係，並非該批毒品海洛因之「上游來源」，另被
    告乙○○所供之「阿源」、「阿草」、「阿龍」、「小張」
    等人，迄未經警破獲，且係共犯，顯與該條所稱「因而破獲
    」之要件不符，本院無從依毒品危害防制條例第17條第4 項
    規定減輕其刑，併予敘明。
  (六)按刑法第59條之酌量減輕其刑，必須犯罪之情狀另有特殊之
    原因與環境等等，在客觀上足以引起一般同情，認為即予宣
    告法定低度刑期尤嫌過重者，始有其適用，至被告從無前科
    ，素行端正等情狀，僅可為法定刑內從輕科刑之標準，不得
    據為酌量減輕之理由，有最高法院45年台上字第1165號及51
    年台上字第899 號判例可參。按毒品危害防制條例第4 條第
    1 項之運輸第一級毒品罪及第2 項之運輸第二級毒品罪，其
    法定刑固屬甚重，惟政府鑑於近年來國內毒品泛濫，對於國
    家、社會治安及國人身心健康之危害甚鉅，除修訂相關法律
    規定及嚴厲查緝走私外，並於各大媒體宣導反毒政策，被告
    乙○○、甲○○對此不能諉為不知，然猶為利益所驅，鋌而
    走險，與「阿源」等人共同以夾藏毒品之方式，自大陸地區
    分別運輸毒品海洛因、甲基安非他命入境來台，犯罪情節甚
    重，又精心設計將海洛因、甲基安非他命夾藏於木製品內，
    顯係事先計劃謀議而為，而非一時失慮之舉，縱被告等人辯
    稱其家計困難等情為真，仍難謂有何特殊原因與環境，且其
    等輸入毒品之數量甚鉅，如順利流入市面，對社會治安之破
    壞及國人身心之戕害後果實難想像，於客觀上實不足以引起
    一般同情，雖其等所運輸進口之毒品海洛因、甲基安非他命
    尚未流出，惟此乃因警、調人員及時查獲所致，亦非因被告
    等人之勉力防止，難認被告等人有何情堪憫恕之事實，亦無
    從據依刑法第59條之規定酌予減輕其刑，併予敘明。
三、原審據以論處被告甲○○及乙○○罪刑，固非無見；惟檢察
    官就被告乙○○追加其運輸第一級毒品海洛因行為部分，雖
    係合法，但因其係於辯論時始為追加（見一審卷第331 頁）
    ，從而原審就該部分，自應於檢察官合法追加起訴後，依刑
    事訴訟法第287 條規定告知其權利，再行調查證據、訊問犯
    罪事實及辯論，始為合法，惟原審並未踐行上述訴訟程序，
    即辯論終結，其所踐行之訴訟程序自有不當。(二)本件之甲基
    安非他命及海洛因均係大陸地區廈門走私來台，業如前述，
    原判決認係自香港地區走私來台，與事實不符。被告上訴意
    旨否認犯罪，指摘原判決不當，為無理由；惟原判決既有上
    述不當之處，自應由本院將原判決關於被甲○○及乙○○告
    部分撤銷改判。爰審酌被告等人明知不法，仍以夾藏在木製
    品內之方式，利用不知情之運輸業者走私、運輸第一級毒品
    海洛因第二級毒品甲基安非他命入境台灣，如流入市面，勢
    將危害更多人之身體健康及社會秩序，對國家社會戕害甚鉅
    ，且一次走私、運輸回台之毒品甲基安非他命及海洛因數量
    均屬龐大，對國家社會之危害至深且鉅，再被告甲○○於審
    理中更極言否認，難認有悔意，被告乙○○犯後坦承運輸第
    二級毒品部分犯行，並依其供述，而起出第一級毒品等一切
    情狀，分別量處如主文所示之刑，並依其等之犯罪性質，併
    分別褫奪公權如主文所示，及就被告乙○○部分，分別定其
    應執行有期徒刑14年併宣告褫奪公權8 年。又被告甲○○其
    中宣告無期徒刑部分，併依刑法第37條第1 項規定宣告褫奪
    公權終身，再依刑法第51條第4 款規定，定其應執行無期徒
    刑併褫奪公權終身。
四、沒收部分：
  (一)如附表一、附表三所示之第二級毒品甲基安非他命10包（毛
    重10,087.08 公克，驗後總淨重9,993.52公克）及海洛因6
    包（淨重1,961.9 公克，係查獲之第一、二級毒品，不問屬
    於犯人與否，均依毒品危害防制條例第18條第1 項前段規定
    ，宣告沒收銷燬之。至鑑驗耗損之甲基甲基安非他命及海洛
    因既均已滅失，自無庸宣告沒收銷燬之。
  (二)附表二編號2 所示之編號WX－06、WX－08、WX－10號紙箱各
    1 只（均含木雕桌面1 張）及附表四編號2 所示之編號WX－
    13、WX－16號之木雕桌面各1 張（含紙箱各1 只），分別係
    被告等人所有，供運輸第二級毒品甲基安非他命及第一級毒
    品海洛因以遂運輸毒品所用之物，均依毒品危害防制條例第
    19條第1 項之規定，併予宣告沒收。
  (三)附表二編號1 所示之甲基安非他命包裝袋10只、附表四編號
    1 所示海洛因黃色包裝膠袋6 只，附表二編號3 、4 所示之
    行動電話各一支，分別係被告等及共犯丙○○所有，且供運
    輸毒品所用之物，應依毒品危害防制條例第19條第1 項規定
    宣告沒收。再被告乙○○因事實一運輸第二級毒品罪部分，
    業已實際自共犯「阿草」處取得45萬元報酬，已如前述，自
    均屬被告乙○○因本案運輸第二級毒品犯罪所得之財物，雖
    未扣案，仍應依毒品危害防制條例第19條第1 項之規定，予
    以宣告沒收，如全部或一部不能沒收時，以其財產抵償之。
  (四)附表五編號1 至4 所示之物，雖分別係被告乙○○、甲○○
    及同案被告丙○○所有，惟均無積極證據足資證明係其等用
    以聯絡運輸毒品所用之物，亦非違禁物，爰不併為沒收之諭
    知。編號5 、6 所示之物，均與本件犯罪無直接關聯，均不
    併為沒收之諭知。
五、同案被告丙○○部分，業經原審判決確定，自不另論列，附
    此敘明。
據上論結，應依刑事訴訟法第369 條第1 項前段、第364 條、第
299 條第1 項前段，毒品危害防制條例第4 條第1 項、第2 項、
第18條第1 項前段、第19條第1 項，懲治走私條例第2 條第1項
，刑法第11條、第12條、第28條、第55條、第62條、第51條第4
、5 、8 款、第37條第1 、2 項，判決如主文。
本案經檢察官陳建年到庭執行職務。
中　　華　　民　　國　　94　　年　　9 　　月　　20　　日
                  刑事第三庭    審判長法  官  周賢銳
                                      法  官  謝宏宗
                                      法  官  黃仁松
以上正本證明與原本無異。
如不服本判決，應於判決送達後10日內向本院提出上訴狀，其未
敘述理由者並應於提出上訴狀後10日內向本院補提理由書（應附
繕本）。
中　　華　　民　　國　　94　　年　　9 　　月　　20　　日
　　　　　　　　　　　　　　　　　　　書記官  馬蕙梅
附表一（93年11月3日扣案應沒收銷燬部分）：
┌──┬─────────────┬─────────────────┐
│編號│名稱                      │數                            量  │
├──┼─────────────┼─────────────────┤
│ 1  │第二級毒品甲基安非他命    │10包（毛重10,087.08 公克，驗後總餘│
│    │                          │淨重9,999.52公克）                │
│    │                          │                                  │
└──┴─────────────┴─────────────────┘
附表二（93年11月3日扣案應沒收部分）：
┌──┬─────────────┬─────────────────┐
│編號│名稱                      │數                             量 │
├──┼─────────────┼─────────────────┤
│ 1  │第二級毒品甲基安非他命    │10只                              │
│    │外包裝袋                  │                                  │
├──┼─────────────┼─────────────────┤
│ 2  │編號WX－06、08、10號紙箱  │共3只（均含木雕桌面共3張）        │
├──┼─────────────┼─────────────────┤
│ 3  │乙○○所有NOKIA 手（搭配門│1支                               │
│    │號0000000000號）          │                                  │
├──┼─────────────┼─────────────────┤
│ 4  │被告丙○○所有VIKING牌行動│1支                               │
│    │電話（搭配門號0000000000號│                                  │
│    │，手機序號000000000000000 │                                  │
│    │號）                      │                                  │
└──┴─────────────┴─────────────────┘
附表三（93年11月8日扣案應沒收銷燬部分）：
┌──┬─────────────┬─────────────────┐
│編號│名稱                      │數                            量  │
├──┼─────────────┼─────────────────┤
│ 1  │第一級毒品海洛因          │6 包（淨重1961.9公克，空包裝重86.5│
│    │                          │2 公克，純度40.88%，純質淨重802.02│
│    │                          │公克）                            │
└──┴─────────────┴─────────────────┘
附表四（93年11月8日扣案應沒收部分）：
┌──┬─────────────┬─────────────────┐
│編號│名稱                      │數                             量 │
├──┼─────────────┼─────────────────┤
│ 1  │第一級毒品海洛因黃色包裝膠│6只                               │
│    │袋                        │                                  │
├──┼─────────────┼─────────────────┤
│ 2  │編號WX－13、16號木雕桌面  │共2張（均含紙箱共2只）            │
└──┴─────────────┴─────────────────┘
附表五（不併為沒收部分）：
┌──┬─────────────┬─────────────────┐
│編號│名稱                      │數                              量│
├──┼─────────────┼─────────────────┤
│ 1  │被告乙○○所有NOKIA 牌行動│1支                               │
│    │電話（手機序號000000000000│                                  │
│    │4139號）                  │                                  │
├──┼─────────────┼─────────────────┤
│ 2  │被告丙○○所有NOKIA 手機（│1支                               │
│    │搭配門號000000000000號）  │                                  │
├──┼─────────────┼─────────────────┤
│ 3  │被告甲○○所有SAMSUN QMA牌│共2支                             │
│    │行動電話、MOTOROLLA 牌行動│                                  │
│    │電話                      │                                  │
├──┼─────────────┼─────────────────┤
│ 4  │被告甲○○所有SIM卡       │4張                               │
├──┼─────────────┼─────────────────┤
│ 5  │託運單                    │1紙                               │
├──┼─────────────┼─────────────────┤
│ 6  │台南區中小企業銀行國內匯款│1紙                               │
│    │申請書                    │                                  │
└──┴─────────────┴─────────────────┘
附錄本件判決論罪科刑法條：
毒品危害防制條例第4 條
製造、運輸、販賣第一級毒品者，處死刑或無期徒刑；處無期徒
刑者，得併科新臺幣1000萬元以下罰金。
製迼、運輸、販賣第二級毒品者，處無期徒刑或7 年以上有期徒
刑，得併科新台幣700 百萬元以下罰金。
製造、運輸、販賣第三級毒品者，處5 年以上有期徒刑，得併科
新臺幣500 萬元以上罰金。
製迼、運輸、販賣專供製迼或施用毒品之器具者，處1 年以上7
年以下有期徒刑，得併科新臺幣100 百萬元以下罰金。
前四項之未遂犯罰之。
